臺灣板橋地方法院刑事判決　　　　　　　99年度訴字第2689號
公　訴　人　臺灣板橋地方法院檢察署檢察官
被　　　告　陸勇明
選任辯護人　魏雯祈律師
　　　　　　陳郁仁律師
上列被告因違反毒品危害防制條例案件，經檢察官提起公訴（99
年度偵字第13304 號、第13305 號），及移送併案審理（100 年
度偵字第3136號），本院判決如下：
    主  文
陸勇明販賣第三級毒品，處有期徒刑伍年捌月，未扣案之販賣第
三級毒品所得新臺幣仟元及門號0000000000號行動電話壹支（
含SIM 卡壹張）均沒收，如全部或一部不能沒收時，販賣第三級
毒品所得部分以其財產抵償之，行動電話部分追徵其價額。又持
有第二級毒品，處有期徒刑肆月，扣案如附表一編號1 至5 「沒
收之處理欄」所示之物均沒收銷燬之，包裹上開應沒收銷燬物之
外包裝各壹個均沒收。應執行有期徒刑伍年拾月，扣案如附表一
編號1 至5 所示「沒收之處理欄」所示之物均沒收銷燬之，包裹
上開應沒收銷燬物之外包裝各壹個及未扣案之販賣第三級毒品所
得新臺幣仟元、門號0000000000號行動電話壹支（含SIM 卡壹
張）均沒收，如全部或一部不能沒收時，販賣第三級毒品所得部
分以其財產抵償之，行動電話部分追徵其價額。
其餘被訴販賣第三級毒品部分無罪。
    事  實
一、陸勇明明知愷他命（俗稱Ｋ他命）屬毒品危害防制條例第2
    條第2 項第3 款所定之第三級毒品，不得持之以販賣，竟意
    圖營利，基於販賣第三級毒品愷他命之犯意，由林秀金於民
    國98年10月19日0 時42分許以其持用之門號0000000000號行
    動電話撥打予陸勇明持用之門號0000000000號行動電話，談
    妥以新臺幣（下同）3,000 元購買5 包愷他命之價格後，陸
    勇明旋指示「小弟」之成年男子（無從證明「小弟」對受託
    交付者為愷他命有所認識）將上開5 包愷他命交付予林秀金
    收受，並收取價金以完成交易。
二、陸勇明亦明知甲基安非他命屬毒品危害防制條例第2 條第2
    項第2 款所定之第二級毒品，依法不得持有，竟基於持有第
    二級毒品之犯意，於98年12月3 日前之不詳時間、在不詳地
    點，以不詳之方式取得如附表一編號1 至5 所示之含有第二
    級毒品甲基安非他命、亞甲基雙氧甲基安非他命（MDMA，即
    俗稱之搖頭丸）等成分之白色晶體、藥錠而持有之，並將之
    藏放於其位於臺北縣三重市（已改制為新北市三重區，以下
    仍以行為時之地名及原機關名銜稱）仁興街39巷97號1 樓之
    租屋處內。嗣於98年12月3 日11時許，為警因偵辦林秀金之
    男友陳冠霖涉犯違反藥事法等案件實施監聽，發覺陸勇明涉
    有違反毒品危害防制條例等罪嫌，持搜索票至上開租屋處執
    行搜索，扣得如附表一所示之物，而查悉上情。
三、案經內政部警政署刑事警察局移送臺灣桃園地方法院檢察署
    呈請臺灣高等法院檢察署檢察長核轉臺灣板橋地方法院檢察
    署檢察官偵查起訴及移送本院併案審理。
    理  由
甲、有罪部分
壹、關於證據能力之說明
一、證人林秀金於警詢中所為之陳述
    按被告以外之人於審判中所在不明，而無法傳喚或傳喚不到
    者，其於司法警察官或司法警察調查中所為之陳述，經證明
    具有可信之特別情況，且為證明犯罪事實存否所必要者，得
    為證據，刑事訴訟法第159 條之3 第3 款規定甚詳，亦即，
    被告以外之人於司法警察官或司法警察調查中所為之陳述如
    具有絕對特別可信性，則可例外地賦予證據能力，被告以外
    之人前項陳述是否具有絕對特別可信之情形，係指其陳述是
    否出於供述者之真意、有無違法取供情事之信用性而言，應
    就偵查或調查筆錄製作之原因、過程及其功能等加以觀察其
    信用性，據以判斷該傳聞證據是否有顯不可信或有特別可信
    之情況而例外具有證據能力，並非對其陳述內容之證明力如
    何加以論斷，二者之層次有別（最高法院95年度台非字第20
    4 號判決意旨參照）；又刑事訴訟法第159 條之3 ，係為補
    救採納傳聞法則，實務上所可能發生蒐證困難之問題，於本
    條所列各款原始陳述人於審判中無法到庭或雖到庭而無法陳
    述或無正當理由拒絕陳述之情形下，承認該等審判外之陳述
    ，於具備「絕對的特別可信情況」與「使用證據之必要性」
    要件時，得為證據之規定。此項未能供述或不能供述之原因
    ，必須於審判中為證據調查之際，仍然存在者，始足當之，
    其第3 款所稱「滯留國外或所在不明而無法傳喚或傳喚不到
    」，必須是透過一切法定程序或通常可能之手段，仍不能使
    居留國外之原始陳述人到庭者，始能認為係「滯留國外」，
    至「所在不明」，則指非因國家機關之疏失，於透過一定之
    法律程序或使用通常可能之方式為調查，仍不能判明其所在
    之情形，又此之「絕對的特別可信情況」，係指陳述時之外
    部客觀情況值得信用保證者而言，法院自應就其陳述當時之
    原因、過程、內容、功能等外在環境加以觀察，以判斷其陳
    述是否出於「真意」、有無違法取供等，其信用性已獲得確
    定保障之特別情況，加以論斷說明其憑據（最高法院98年度
    台上字第7015號、97年度台上字第2799號、第1628號、第
    1374號判決意旨參照）；查證人林秀金經本院以證人身分傳
    喚未到，拘提無著，足認證人林秀金所在不明，而證人林秀
    金於本院審理時雖未到庭，惟本院審酌其於警詢中所陳述其
    向被告購買毒品之經過【見臺灣桃園地方法院檢察署99年度
    偵字第8479號卷（下稱桃檢99偵8479卷）一第130 、131 頁
    ），核與其與被告間有關購買毒品之通訊監察譯文相符（見
    桃檢99偵8479卷一第64頁），而證人林秀金與被告應互有認
    識等情，亦據證人即林秀金案發時交往之男友陳冠霖證述明
    確在卷，足認證人林秀金於警詢中所陳述之內容應係出於真
    意，是其於警詢時之陳述，為證明被告犯罪事實存否所必要
    ，依刑事訴訟法第159 條之3 第3 款之規定應有證據能力。
二、證人陳冠霖於偵訊中所為之陳述
    按被告以外之人於偵查中向檢察官所為陳述，除顯有不可信
    之情況者外，得為證據，刑事訴訟法第159 條之1 第2 項定
    有明文。偵查中對被告以外之人（包括證人、鑑定人、告訴
    人、被害人及共同被告等）所為之偵查筆錄，或被告以外之
    人向檢察官所提之書面陳述，性質上均屬傳聞證據。惟現階
    段刑事訴訟法規定檢察官代表國家偵查犯罪、實施公訴，依
    法其有訊問被告、證人及鑑定人之權，證人、鑑定人且須具
    結，而實務運作時，檢察官偵查中向被告以外之人所取得之
    陳述，原則上均能遵守法律規定，不致違法取供，其可信度
    極高，故被告以外之人前於偵查中已具結而為證述，除反對
    該項供述得具有證據能力之一方，已釋明顯有不可信之情況
    外，不宜以該證人未能於審判中接受他造之反對詰問為由，
    即遽指該證人於偵查中之陳述不具證據能力。經查，證人陳
    冠霖於檢察官偵查中所為之陳述，就其與被告曾言及有關愷
    他命等等情形及過程均結證明確，且其亦未表示曾受不法取
    供之情形，或反對該項供述得具有證據能力之陳述，被告、
    辯護人亦未釋明上開供述有何顯不可信之情況，依前開說明
    ，上開證人於偵查中之證言具有證據能力。
三、復按被告以外之人於審判外之言詞或書面陳述，除法律有規
    定者外，不得作為證據；又被告以外之人於審判外之陳述，
    雖不符前4 條之規定，而經當事人於審判程序同意作為證據
    ，法院審酌該言詞陳述或書面陳述作成時之情況，認為適當
    者，亦得為證據。當事人、代理人或辯護人於法院調查證據
    時，知有第159 條第1 項不得為證據之情形，而未於言詞辯
    論終結前聲明異議者，視為有前項之同意，刑事訴訟法第
    159 條第1 項、第159 條之5 分別定有明文。本案卷附之內
    政部警政署刑事警察局搜索扣押筆錄、扣押物品目錄表、通
    訊監察譯文等書面陳述，均為前開刑事訴訟法第159 條第1
    項之傳聞證據，惟被告暨其辯護人於本院準備程序中明確表
    示對於上開證據均無意見，且於本院言詞辯論終結前並未就
    其證據能力聲明異議，而被告就查獲過程及警方扣押之物品
    所供述與扣押筆錄所載大致相符，該等書面陳述憑信性甚高
    ，以之為證據並無不當，依前開刑事訴訟法第159 條之5 規
    定，上開陳述亦有證據能力。
貳、實體方面
一、販賣第三級毒品（事實一）部分
    訊據被告陸勇明矢口否認有何販賣第三級毒品等犯行，辯稱
    ：伊不認識林秀金，是伊將門號0000000000行動電話交給一
    個叫「陳至（世）偉」（音同）的越南朋友使用，並且將臺
    北縣三重仁興街39巷97號1 樓之租屋處借給「陳至（世）偉
    」住，所以在該處所查獲的東西都不是伊的，與伊無關，而
    通聯譯文中的內容，均不是伊和別人的對話，伊並沒有販賣
    愷他命云云。經查：
  (一)上開販賣愷他命之犯罪事實，業據證人林秀金於98年12月17
    日警詢時證稱：伊使用門號0000000000號行動電話於98年10
    月19日0 時42分與陸勇明持用之門號0000 000000 號行動電
    話通話，那是伊跟「阿明」（被告）買Ｋ他命，伊與「阿明
    」談定的價格是5 小包3,000 元，該Ｋ他命是伊和陳冠霖在
    吃的，但大部分是陳冠霖吃掉的等語明確（見桃檢99偵8479
    卷一第130 、131 頁），核與證人陳冠霖於本院審理時證稱
    ：伊認識陸勇明，也就是在庭的被告，當時被告、伊的女友
    林秀金都在卡拉OK打工，所以伊推敲他們應該有認識，伊有
    辦門號0000000000號行動電話給林秀金使用，平常也都由林
    秀金使用，法院所提示之通訊監察譯文（如附表二編號3 、
    4 、5 所示）確實為伊向被告詢問有無Ｋ他命可以提供等對
    話內容，在庭的被告確實是伊認識的陸勇明，伊當時都叫他
    「阿明」，他的口音和伊等不太一樣，伊都是以陸勇明給伊
    的電話號碼來跟陸勇明聯絡等情節互核一致（見本院卷第
    130 、131 頁），而本院調取門號0000000000號於98年10月
    19日、98年11月7 日通訊監察光碟後當庭播放勘驗，認「電
    話中與林秀金對話之男子，雙方對話之內容如臺灣桃園地方
    法院檢察署99年度偵字第8479號卷一第63、64頁監聽譯文內
    容摘要欄之記載（詳如附表二編號1 、2 所示），上開電話
    中與林秀金對話之男子口音與被告陸勇明口音相似，都有類
    似越南人之口音」等情，有本院100 年9 月14日審判筆錄在
    卷可參（見本院卷第169 頁背面、第170 頁），堪認證人林
    秀金於警詢中所證述其向「阿明」購買愷他命之內容，信而
    有徵，應堪採信。
  (二)又被告初於警詢中供承：伊的綽號叫「阿明」；伊以前有用
    搖頭藥丸，現在有用Ｋ他命等語（見桃檢99偵8479卷一第58
    頁、桃檢98偵27623 卷第8 頁），再於偵查中又明確自承：
    「0000000000是我的行動電話，『褲子』是指Ｋ煙，是用來
    抽煙的東西。…0000000000行動電話是伊在使用，但是該電
    話是登記在別人的名下。』等語（見99年度偵字第13305 號
    卷第24頁），及經檢察官訊之：「對林秀金稱他是向『阿明
    』買Ｋ他命，5 小包3,000 元，有何意見？」時，經其回答
    ：「我沒賣他Ｋ他命，我只是給他抽煙而已，我沒有賣」等
    語，再觀諸卷附如附表二所示之通訊監察譯文，業經證人林
    秀金於警詢、證人陳冠霖於偵訊及本院審理時均指稱上揭譯
    文係與被告即「阿明」、「陸勇明」之人對話內容無誤，是
    被告所辯：門號0000000000號行動電話係為「阿偉」之「陳
    至（世）偉」的越南友人所使用云云，顯係卸責之詞，委無
    可採。故依證人林秀金警詢證述及證人陳冠霖於偵、審中證
    述之情節，並佐以被告上開警、偵訊供述內容、通訊監察譯
    文內容，堪認被告於98年10月19日0 時42分許，與林秀金結
    束電話聯絡後，確有販賣5 包愷他命予林秀金。
  (三)按我國法令對販賣毒品者臨以嚴刑，惟毒品仍無法禁絕，其
    原因實乃販賣毒品存有巨額之利潤可圖，故販賣毒品者，如
    非為巨額利潤，必不冒此重刑之險，是以有償交易毒品者，
    除非另有反證證明其出於非圖利之意思而為，概皆可認其係
    出於營利之意而為（最高法院93年度台上字第1651號、87年
    度台上字第3164號判決意旨參照）；且販賣愷他命係違法行
    為，非可公然為之，且有其獨特之販售通路及管道，復無公
    定價格，容易增減分裝之份量，而每次買賣之價量，可能隨
    時依雙方關係深淺、資力、需求量及對行情之認知、來源是
    否充裕、查緝鬆嚴、購買者被查獲時供述購買對象之可能風
    險評估等，而異其標準，非可一概而論。查本件因被告否認
    其有販賣第三級毒品愷他命之事實，固難查悉被告原取得本
    次愷他命之成本代價，而確認本次被告與證人林秀金間交易
    之「價差」、「量差」、「純度」等利潤，然近年來政府為
    杜絕毒品之氾濫，對於查緝施用及販賣毒品之工作，無不嚴
    加執行，販賣毒品罪又係重罪，設若無利可圖，衡情一般持
    有毒品之人當無輕易將所持有之愷他命任意轉售他人而甘冒
    於再次向他人購買時，而有被查獲追訴處罰等危險之理，且
    愷他命，均可任意分裝或增減其份量，而每次買賣之價量，
    亦隨時隨雙方關係之深淺、當時之資力、需要程度及對行情
    之認知等因素而為機動地調整，因之販賣之利得，除經坦承
    犯行，或帳冊價量均臻明確外，委難察得實情，職是之故，
    縱未確切查得販賣賺取之實際差價，但除別有事證，足認係
    按同一價格轉讓，確未牟利外，尚難執此即認非法販賣之事
    證有所不足，致知過坦承者難辭重典，飾詞否認者反得逞僥
    倖，而失情理之平；參以本件被告與證人林秀金並非至親，
    茍無利得，絕無甘冒重典，以原價交易第三級毒品愷他命之
    理，是被告確有營利之意圖，自堪認定。至交付愷他命及販
    賣所得部分，依證人林秀金於警詢中已明確陳稱：伊向「阿
    明」談定的價格是5 小包3,000 元，該Ｋ他命是伊跟陳冠霖
    在吃的，但大部分是陳冠霖吃掉的等語，參以卷附之通訊監
    察譯文即附表編號1 所示，被告於電話中係表明由「小弟」
    之人送貨，足認證人林秀金係約定以3,000 元之價格向被告
    購入5 包之愷他命，由被告係指示「小弟」之人交付上揭愷
    他命5 包予證人林秀金，而俱已用罄等情明確，是被告販毒
    所得之金額係為3,000 元。至該「小弟」之人，因卷內事證
    尚不足認定其對於被告所託轉交之物品係為愷他命有所認識
    ，自無從認定該「小弟」之人為幫助犯或共同正犯，附此敘
    明。
  (四)綜上所述，被告所辯，顯不足採。此部分事證明確，被告上
    開販賣第三級毒品犯行，堪以認定。
二、持有第二級毒品（事實二）部分
    訊據被告陸勇明矢口否認有何持有第二級毒品等犯行，辯稱
    ：伊因為和女朋友童氏惠吵架分開，所以各自搬離臺北縣三
    重仁興街39巷97號1 樓之租屋處，後來就借給一個叫「阿偉
    」即「陳至（世）偉」的朋友住，所以被警察查獲到的毒品
    並不是伊的云云。經查：
  (一)依前往臺北縣三重市○○街39巷97號房屋內執行搜索之保安
    第三總隊第一大隊刑事組警員蘇俊利於本院審理時證稱：伊
    等單位係支援刑事警察局偵七隊偵辦本案，98年12月3 日伊
    等先前往刑事警察局集合，持搜索票約早上8 、9 點到達臺
    北縣三重市○○街39巷97號之1 樓現場，因為被告的電話被
    監聽，所以伊當時問現譯機房的警察目前被告持用的電話基
    地台位置，回報說被告還在外面活動，伊等就在上開地點的
    外面埋伏，約到10點左右，伊看到被告和另一位友人從伊等
    面前經過，因為當時伊不知道被告之長相，無法確認是否為
    被告，旋跟現譯機房聯絡詢問被告的活動範圍，後來接到回
    報說被告已經回到現場，在被告進去10幾分鐘後，伊等就敲
    門，被告來開門，屋內有被告與剛才見到的友人，伊等出示
    證件跟搜索票給被告看後，就開始執行搜索，伊等找到疑似
    裝有Ｋ他命的盤子放在床舖下，還有疑似搖頭丸、安非他命
    放在總開關電箱裡面，還有在房間發現一些不明的藥丸、錫
    箔紙、10個夾鏈袋等物，被告的手機1 支放在床舖上、另1
    支放在他自己的手提包內，於整個搜索的過程中，被告都沒
    有講到這個房子是誰在住的等語（見本院卷第168 至169 頁
    ），並有搜索扣押筆錄、搜索扣押物品目錄表、查獲照片17
    幀等在卷可稽（見桃檢99偵8479卷二第55、56頁、本院卷第
    174 至183 頁），而上開由蘇俊利等警員搜索查扣如附表一
    所示之物，其中編號1 至5 經送請內政部警政署刑事警察局
    鑑驗，結果分別如附表一「鑑定結果欄」所示分別含有第二
    級毒品甲基安非他命、亞甲基雙氧甲基安非他命（MDMA，俗
    稱搖頭丸）等成分，此有該局99年2 月24日刑鑑字第098017
    2808號鑑定書、照片等在卷可稽（見99偵8479卷二第730 、
    737 至739 頁），上述鑑驗結果，係檢驗機關本於專業知識
    及以精密儀器科學檢驗方法所得之結論，自可憑信。
  (二)被告雖於本院審理中辯稱：伊係將上開房屋借給已回越南之
    「陳至（世）偉」的友人居住，伊也沒有施用第二級毒品過
    ，扣案的毒品與伊無關云云。惟依證人即被告之女友童氏惠
    於本院審理時證稱：伊和被告一起住在三重市○○街只有2
    、3 個月，並沒有其他人住在那裡，但在小孩約1 歲多時分
    手後兩人就各自搬離了，過一段時間後，伊回去仁興街拿衣
    服，伊感覺好像有人住在該處，被告告訴伊是有朋友住在那
    裡；伊沒有聽過「陳至（世）偉」或是叫「阿偉」的這個人
    ，伊曾和被告一起參加朋友生日聚會，有玩過Ｋ他命1 次等
    語（見本院卷第166 至167 頁），及證人即被告查獲時之在
    場友人陳勇達於本院審理時證稱：當天早上伊陪被告回他父
    母三重的家，坐一會兒後，被告說要去他的租屋處，伊並不
    清楚被告平常有無在那邊住，於98年10月至12月間被告有在
    伊那邊工作，伊是在木柵保義路養鳥，被告每天工作5 個小
    時，上午2 個小時，下午3 個小時，之後被告就離開了；被
    查獲的地點是一個套房，是警察來了之後在天花板、電燈保
    險箱翻找到毒品的，伊並沒有聽過被告提到他有個朋友叫「
    阿偉」或是「陳至偉」的人等語明確（見本院卷第127 至
    129 頁）。是以，倘如被告所言係將上開套房供其友人「阿
    偉」或「陳至（世）偉」借住，其與該「阿偉」、「陳至（
    世）偉」之男子必有相當之交情，惟被告迭於警詢、偵訊及
    本院審理時均未能陳明該男子之真實姓名、年籍資料以供調
    查，再者，於查獲當時與被告來往密切之友人陳勇達、交往
    多年之前女友童氏惠均不曾聽聞被告有言及「阿偉」或「陳
    至（世）偉」之友人，或是將其租屋處借給該男子等情事，
    是該「阿偉」之男子存在與否，已屬有疑，被告空言否認上
    開租屋處為其管領使用中，顯與常理有違，不足採信。而證
    人童氏惠、陳勇達均非係查獲當時有與被告共同居住之人，
    對於被告是否仍就查獲處所內之物品俱有管領支配力並不知
    悉，是其等關於被告已不住在查獲處所相當時間等之證述內
    容部分，尚不足以採為對被告有利之認定。
  (三)又依證人童氏惠之證述內容可知，被告確實有施用愷他命之
    經驗，且此節亦為被告所不否認，參以證人陳冠霖於偵查中
    證稱：98年9 月24日於電話中的對話（通訊監察譯文詳如附
    表編號4 所示），譯文中的「褲子」是指Ｋ他命，被告於電
    話中的意思是指Ｋ他命已經濕了，伊說是要分的是指抽Ｋ他
    命時，要磨成粉，他在電話中的意思是說，他要給伊的Ｋ他
    命已經濕了，可不可以，後來伊於電話中是否有同意向他拿
    Ｋ他命，伊已經忘了，因為已經很久了；98年8 月4 日於電
    話中的對話（通訊監察譯文詳如附表二編號3 所示），是伊
    與被告陸勇明的對話，一萬是指一粒眠，他那天是他要幫他
    的友人向伊調一萬元的一粒眠等語明確（見99年度偵字第
    13305 號卷第17頁），復被告前於97年因施用第二級毒品
    MDMA即搖頭丸之行為，業經本院以97年度毒聲字1180號裁定
    觀察、勒戒一節，業據被告供明在卷（見本院卷第223 頁背
    面），有臺灣高等法院被告前案紀錄表1 份在卷可參，衡諸
    本案查扣之物品中，確有Ｋ他命、Ｋ盤、一粒眠等物，綜合
    上情相互勾稽，益徵其租屋處內查獲如附表編號1 至9 所示
    之物品，係為被告所藏放而管領持有之情應屬明確。
  (四)綜上所述，被告所辯，俱無可採。此部分事證明確，被告上
    開持有第二級毒品犯行堪以認定。
三、至被告聲請就通訊監察錄音光碟送請為聲紋鑑定乙節，本院
    認本案犯罪事實已臻明暸，已無調查之必要，爰不予調查，
    附此敘明。
四、核被告陸勇明所為，係犯毒品危害防制條例第4 條第3 項之
    販賣第三級毒品罪、同條例第11條第2 項之持有第二級毒品
    罪。又被告固同時持有如附表一編號3 、6 、7 、8 、10所
    示之含有第三級毒品及第四級毒品之藥錠及沾附有第三級毒
    品之Ｋ盤，惟所含第三級毒品及第四級毒品之純質淨重均未
    逾20公克，自不另構成持有第三級毒品及第四級毒品之犯罪
    ，附此敘明。被告所犯上開2 罪間，犯意各別，行為互殊，
    應予分論併罰。再臺灣板橋地方法院檢察署100 年度偵字第
    3136號併案意旨書所載被告持有如附表一所示扣案物，涉犯
    毒品危害防制條例第11條第2 項之持有第二級毒品犯行，因
    與上開原起訴經本院論罪部分，為同一事實，依審判不可分
    原則，乃為起訴效力所及，本院自得併予審判。另公訴意旨
    認被告係基於販賣第三級毒品愷他命以營利之犯意，於98年
    10月19日前某日，在不詳處所，以不詳價格，向不詳之人販
    入數量不明之愷他命等情，惟按販賣毒品罪，不以販入之後
    ，復行賣出為必要，只須意圖營利而販入或賣出，有一於此
    ，犯罪即應成立。故被告如未及賣出即被查獲，則其毒品是
    否基於販賣營利之意思而販入，自應詳予調查審認，此有最
    高法院92年度台上字第1046號判決意旨可資參照，經查，依
    卷內事證並不足以認定被告於98年10月19日前有何購入愷他
    命以伺機販賣之情事，且被告自身亦有施用愷他命之情事，
    是被告購入愷他命並不當然係為營利之目的，則不能認為此
    部分被告係有基於營利之目的而販入愷他命，是此部分尚屬
    不能證明被告已為販賣第三級毒品既遂之犯行，原應為無罪
    之諭知，惟公訴意旨所認此部分與前開有罪部分為接續犯之
    一罪關係，爰不另為無罪之諭知，併予敘明。爰審酌被告前
    有受觀察勒戒之刑事紀錄，其未思以正途謀生，而圖不法利
    益，無視於政府嚴格查禁毒品政策，而販賣、持有毒品，使
    毒品流落市面，毒害他人，且犯後未能坦認犯行，態度非佳
    ，惟念及販賣毒品之數量非鉅，獲利非多，與坊間大盤販毒
    者，情節尚有不同，及其持有第二級毒品之數量非鉅等一切
    情狀，分別量處如主文所示之刑，並定其應執行之刑。
五、本件扣案如附表一編號1 至5 所示之物，分別係查獲含有第
    二級毒品甲基安非他命、亞甲基雙氧甲基安非他命（即MDMA
    ）成分，均應依毒品危害防制條例第18條第1 項前段規定沒
    收銷燬之，包裹上開應沒收銷燬物之外包裝各1 個，係用於
    防止上開甲基安非他命、MDMA裸露、潮濕，便於攜帶、持有
    ，爰依刑法第38條第1 項第2 款規定併予宣告沒收。又被告
    所持用之門號0000000000號行動電話（含SIM 卡1 張），係
    被告供與林秀金聯絡販毒所用之物，且據被告供明為其所有
    之物（見99年度偵字第13304 號卷第24頁），雖未扣案，但
    無法證明已滅失，與未扣案之販賣第三級毒品所得3,000 元
    ，均應依毒品危害防制條例第19條第1 項規定宣告沒收，如
    全部或一部不能沒收時，就行動電話部分，追徵其價額，就
    販賣毒品所得部分，以其財產抵償之，因本案被告販賣毒品
    所得財物為金錢，自無追徵其價額之問題，而所沒收之物為
    金錢以外之其他財物而無法沒收時，應追徵與原物相當之價
    額，並無以財產抵償之問題，併予敘明（最高法院93年度台
    上字第4584號判決意旨、99年度第五次刑庭會議決議參照）
    。至如附表一編號6 至10所示之物，固含有第三級毒品愷他
    命及第四級毒品安定等成分，惟依卷內事證不足認定與本案
    被告犯行有直接關連性，且據起訴書已載明另由移送機關沒
    入，與編號11、12所示之夾鏈袋、手機等物，均與本案被告
    犯行無直接關連性，爰不另為沒收之諭知，末此敘明。
乙、無罪部分
一、公訴意旨另以：被告陸勇明復基於販賣第三級毒品愷他命以
    營利之犯意，於98年11月7 日前某日，在不詳處所，以不詳
    之價格，向不詳之人販入數量不明之愷他命，伺機販售牟利
    ，由林秀金於98年11月7 日以門號0000000000號行動電話撥
    打被告持用之門號0000000000號行動電話詢問購買愷他命之
    價格，陸勇明表示「下面現在1 個900 」、「如果5 的話可
    以8 」，意即以每包愷他命為900 元，倘一次購買5 小包愷
    他命時，則為每包以800 元之價格售出，因認被告涉犯毒品
    危害防制條例第4 條第3 項之販賣第三級毒品罪嫌等語。
二、按犯罪事實應依證據認定之，無證據不得認定犯罪事實；不
    能證明被告犯罪者，應諭知無罪之判決，刑事訴訟法第154
    條第2 項、第301 條第1 項分別定有明文。又按犯罪事實之
    認定，應憑真實之證據，倘證據是否真實尚欠明確，自難以
    擬制推測之方法，為其判斷之基礎；而認定犯罪事實之證據
    係指足以認定被告確有犯罪行為之積極證據而言，該項證據
    自須適合於被告犯罪事實之認定，始得採為斷罪資料（最高
    法院29年上字第3105號、53年台上字第656 號判例意旨參照
    ）。再依刑事訴訟法第161 條第1 項規定，檢察官就被告犯
    罪事實，應負舉證責任，並指出證明之方法。因此，檢察官
    對於起訴之犯罪事實，應負提出證據及說服之實質舉證責任
    。倘其所提出之證據，不足為被告有罪之積極證明，或其指
    出證明之方法，無從說服法院以形成被告有罪之心證，基於
    無罪推定之原則，自應為被告無罪判決之諭知（最高法院92
    年台上字第128 號判例意旨參照）。
三、公訴意旨認被告陸勇明有上開犯行無非係以證人林秀金於警
    詢時之證述、林秀金持用之門號0000000000號通訊監察譯文
    及臺灣桃園地方法院98年度聲監字第00746 號、聲監續字第
    000929號通訊監察書及扣案如附表一所示之物、內政部警政
    署刑事警局99年2 月24日刑鑑字第0000000000號鑑定書等其
    主要論據。訊據被告堅決否認有何販賣第三級毒品愷他命犯
    行，辯稱：伊不認識林秀金，伊持用之門號0000000000號行
    動電話有借給朋友使用，所以與林秀金對話之人不是伊，伊
    也沒有持有、販賣愷他命等語。經查：
  (一)本案為警於臺北縣三重市○○街39巷97號之處所執行搜索時
    ，在被告當時所坐之床舖及手提包內查獲如附表一編號12所
    示之門號為0000000000、0000000000號之手機各1 支，且於
    執行搜索時，據現譯機台回報被告持用行動電話門號之機地
    台位置，與上開搜索地點相符等情，此據執行搜索之警員蘇
    俊利於本院審理時證述明確，業如前述；再依證人即搜索在
    場人陳勇達於警詢中亦證稱：被告是用門號0000000000號行
    動電話撥打給伊的等語（見桃檢99偵8479卷一第69頁）、證
    人陳冠霖於偵訊、本院審理時均指稱如附表二編號3 、4 、
    5 所示之譯文係與陸勇明之人對話內容無誤，而被告亦於偵
    查中曾明確自承：「0000000000行動電話是我在使用，但是
    該電話是登記在別人的名下。」等語（見99年度偵字第1330
    5 號卷第24頁），是被告嗣後翻異前詞，改稱上揭門號係為
    他人使用乙節，顯係卸責之詞，不足採信。
  (二)又依證人林秀金於警詢中證稱：伊於98年11月7 日1 時48分
    與陸勇明持用之門號0000000000號行動電話聯絡，是伊要詢
    問「下面」即愷他命之價格，阿明（被告）報給伊的價格是
    1 小包900 元，若購買5 包的話，則1 小包是800 元，因為
    價格太貴，所以伊就沒有買了等語（見桃檢99偵8479卷一第
    131 頁），可知證人林秀金於98年11月7 日與被告聯繫後，
    並未就購買愷他命之事達成意思表示之合致，再參以卷附如
    附表二編號2 所示之通訊監察譯文，證人林秀金固然有詢問
    愷他命之交易價格，惟被告報價後，證人林秀金並未有允諾
    、同意購買之表示，被告亦未提及交貨時間、地點，或如何
    交貨之情事，則被告之後是否果有販賣愷他命予林秀金之犯
    行，實無從自證人林秀金或卷附之通訊監察譯文可得而知。
    況且，被告固對證人林秀金於電話中告知愷他命之交易價格
    ，則該等報價之行為亦難認已達販賣毒品之著手階段；甚者
    ，依卷內之證據資料，均未見被告有何先前購入愷他命而伺
    機販賣之行為，是自難徒以上開對話內容，遽採為對被告不
    利之認定。
  (三)再被告固為警查獲之愷他命1 包、沾附有微量愷他命之Ｋ盤
    及夾鏈袋10個，已如前述，然持有毒品之原因甚多，非必係
    供販賣或意圖販賣之用，以本件經警查扣之愷他命毒品僅有
    1 包，毛重約4.74公克，數量甚微，與一般販售愷他命之罪
    犯係以大量購入再予分裝出售之情形有別，是以被告所持愷
    他命毒品之重量、純度或形態而論，要難以此遽論被告持有
    該等毒品之目的係出於販賣之意圖。反之，觀諸被告於警詢
    時自承其有施用愷他命之行為（見桃檢99偵8479卷一第58頁
    ），而又為警同時查獲施用愷他命之工具Ｋ盤，是所查獲之
    愷他命，自有可能係被告為自行施用所持有之毒品，尚難以
    此推論被告有上開販賣第三級毒品予林秀金之犯行。
四、綜上所述，被告所辯固非全然可信，惟本件依檢察官所舉之
    積極證據，亦無法使本院達到得以確信被告有公訴人所指此
    部分即98年11月7 日販賣第三級毒品之犯行，依罪證有疑利
    於被告之原則，是被告此部分犯罪即屬不能證明，自應為無
    罪之諭知。
據上論斷，應依刑事訴訟法第299 條第1 項前段、第301 條第1
項，毒品危害防制條例第4 條第3 項、第11條第2 項、第18條第
1 項前段、第19條第1 項，刑法第11條、第38條第1 項第2 款、
第51條第5 款，判決如主文。
本案經檢察官洪國朝到庭執行職務。
中    華    民    國   100    年    10    月    28    日
                  刑事第十九庭  審判長法  官  楊志雄
                                      法  官  劉景宜
                                      法  官  陳海寧
以上正本證明與原本無異。
如不服本判決應於收受本判決送達後10日內向本院提出上訴書狀
，其未敘述上訴理由者，並得於提起上訴後10日內向本院補提理
由書狀（均須按他造當事人之人數附繕本）「切勿逕送上級法院
」
                                      書記官  馮得弟
中    華    民    國   100    年    11    月    10    日
附表一
【查獲地點：臺北縣三重市○○街39巷97號1 樓】
┌─┬────┬─────────────┬──────────┬────────┐
│編│物品名稱│    檢   驗   結   果     │   鑑    定    書   │   沒收之處理   │
│號│及數量  │                          │ （卷  面  位  置） │                │
├─┼────┼─────────────┼──────────┼────────┤
│1 │白色晶體│送驗之白色晶體1 包（毛重  │內政部警政署刑事警察│甲基安非他命驗餘│
│  │1 包    │0.67公克，驗餘淨重0.27公克│局99年2 月24日刑鑑字│淨重0.27公克，均│
│  │        │，包裝塑膠袋重0.31公克），│第0000000000號鑑定書│依毒品危害防制條│
│  │        │檢驗結果含第二級毒品甲基安│（見桃檢99偵8479卷二│例第18條第1 項前│
│  │        │非他命成分                │第730 、737 頁）    │段規定沒收銷燬之│
├─┼────┼─────────────┼──────────┼────────┤
│2 │藍色圓形│送驗之藍色圓形藥錠53顆（總│同上鑑定書（同上桃偵│含第二級毒品成分│
│  │藥錠53顆│淨重12.38 公克，驗餘淨重  │卷二第730 、737 、  │之藍色圓形藥錠驗│
│  │        │11.71 公克），外觀型態相似│738 頁）            │餘淨重11.71 公克│
│  │        │，隨機抽取3 顆磨混鑑定，檢│                    │，均依毒品危害防│
│  │        │驗結果含第二級毒品甲基安他│                    │制條例第18條第1 │
│  │        │命、亞甲基雙氧甲基安非他命│                    │項前段規定沒收銷│
│  │        │（MDMA，俗稱搖頭丸）成分  │                    │燬之            │
├─┼────┼─────────────┼──────────┼────────┤
│3 │RB字樣淺│送驗之RB字樣淺棕色圓形藥錠│同上鑑定書（同上桃偵│含第二級毒品成分│
│  │棕色圓形│50顆（總淨重13.29 公克，驗│卷二第730、738頁）  │之淺棕色圓形藥錠│
│  │藥錠50顆│餘淨重12.47 公克），外觀型│                    │驗餘淨重12.47 公│
│  │        │態相似，隨機抽取3 顆磨混鑑│                    │克，均依毒品危害│
│  │        │定，檢驗結果含第二級毒品甲│                    │防制條例第18條第│
│  │        │基安非他命、亞甲基雙氧甲基│                    │1項 前段規定沒收│
│  │        │安非他命（MDMA，俗稱搖頭丸│                    │銷燬之          │
│  │        │）及第三級毒品愷他命等成分│                    │                │
├─┼────┼─────────────┼──────────┼────────┤
│4 │紫色圓形│送驗之紫色圓形藥錠6 顆（總│同上鑑定書（同上桃偵│含第二級毒品成分│
│  │藥錠6 顆│淨重2 公克，驗餘淨重1.33公│卷二第730、738 頁） │之紫色圓形藥錠驗│
│  │        │克），外觀型態相似，隨機抽│                    │餘淨重1.33公克，│
│  │        │取2 顆磨混鑑定，檢驗結果含│                    │均依毒品危害防制│
│  │        │第二級毒品甲基安他非命、亞│                    │條例第18條第1 項│
│  │        │甲基雙氧甲基安非他命（MDMA│                    │前段規定沒收銷燬│
│  │        │，俗稱搖頭丸）成分        │                    │之              │
├─┼────┼─────────────┼──────────┼────────┤
│5 │淺黃色圓│送驗之淺黃色圓形藥錠6 顆（│同上鑑定書（同上桃偵│含第二級毒品成分│
│  │形藥錠6 │總淨重1.93公克，驗餘淨重  │卷二第730、738頁）  │之淺黃色圓形藥錠│
│  │顆      │1.3公克），外觀型態相似， │                    │驗餘淨重1.3 公克│
│  │        │隨機抽取2顆磨混鑑定，檢驗 │                    │，均依毒品危害防│
│  │        │結果含第二級毒品甲基安非他│                    │制條例第18條第1 │
│  │        │命成分                    │                    │項前段規定沒收銷│
│  │        │                          │                    │燬之            │
├─┼────┼─────────────┼──────────┼────────┤
│6 │白色細晶│送驗之白色細晶體1 包（驗前│同上鑑定書（同上桃偵│與本案犯罪無關，│
│  │體1包   │毛重4.74公克，空塑膠袋重  │卷二第730、737頁）  │爰不為沒收之諭知│
│  │        │0.31公克，驗餘淨重4.23公克│                    │                │
│  │        │，檢驗結果含第三級毒品愷他│                    │                │
│  │        │命                        │                    │                │
├─┼────┼─────────────┼──────────┼────────┤
│7 │藍紫色圓│送驗之藍紫色圓形藥錠67顆（│同上鑑定書（同上桃偵│與本案犯罪無關，│
│  │形藥錠67│總淨重13.04公克，驗餘淨重 │卷二第730、738頁）  │爰不為沒收之諭知│
│  │顆      │12.46 公克），外觀型態相似│                    │                │
│  │        │，隨機抽取3 顆磨混鑑定，檢│                    │                │
│  │        │驗結果含第三級毒品二甲氧基│                    │                │
│  │        │苯基乙基胺成分            │                    │                │
├─┼────┼─────────────┼──────────┼────────┤
│8 │棕色圓形│送鑑之棕色圓形藥錠10顆（總│同上鑑定書（同上桃偵│與本案犯罪無關，│
│  │藥錠10顆│淨重3.04公克，驗餘淨重2.45│卷二第730、738頁）  │爰不為沒收之諭知│
│  │        │公克），外觀型態相似，隨機│                    │                │
│  │        │抽取2 顆磨混鑑定，檢驗結果│                    │                │
│  │        │含第三級毒品甲氧基甲基安非│                    │                │
│  │        │他命成分                  │                    │                │
├─┼────┼─────────────┼──────────┼────────┤
│9 │白色不完│送鑑之白色不完整藥錠1 顆（│同上鑑定書（同上桃偵│與本案犯罪無關，│
│  │整藥錠1 │淨重0.47公克，驗餘淨重0.21│卷二第730 、738 、  │爰不為沒收之諭知│
│  │顆      │公克），酌量取樣鑑定，檢驗│739 頁）            │                │
│  │        │結果含第三級毒品愷他命、硝│                    │                │
│  │        │甲西泮（俗稱一粒眠）及第四│                    │                │
│  │        │級毒品安定成分。          │                    │                │
├─┼────┼─────────────┼──────────┼────────┤
│10│Ｋ盤1 個│經檢視為金屬盤及KTV 會員卡│同上鑑定書（同上桃偵│與本案犯罪無關，│
│  │張及粉末│，其上均有微量粉末，因量微│卷二第730、739頁）  │爰不為沒收之諭知│
│  │        │無法有效秤重，酌量取樣鑑定│                    │                │
│  │        │，檢驗結果含第三級毒品愷他│                    │                │
│  │        │命成分                    │                    │                │
├─┼────┼─────────────┼──────────┼────────┤
│11│夾鏈袋10│                          │                    │與本案犯罪無關，│
│  │個      │                          │                    │爰不為沒收之諭知│
│  │        │                          │                    │                │
│  │        │                          │                    │                │
├─┼────┼─────────────┼──────────┼────────┤
│12│手機2支 │                          │                    │與本案犯罪無關，│
│  │（含0983│                          │                    │爰不為沒收之諭知│
│  │4194、09│                          │                    │                │
│  │275671號│                          │                    │                │
│  │行動電話│                          │                    │                │
│  │SIM 卡各│                          │                    │                │
│  │1 張）  │                          │                    │                │
└─┴────┴─────────────┴──────────┴────────┘
附表二【通訊監察譯文】
┌─┬─────┬─────┬──┬─────┬────────────────┬─────┐
│編│          │Ａ        │聯絡│Ｂ        │  談   話   內   容   譯   文   │ 卷面位置 │
│  │ 日期時間 │姓名及電話│    │姓名及電話│                                │          │
│號│          │號碼      │方向│號碼      │                                │          │
├─┼─────┼─────┼──┼─────┼────────────────┼─────┤
│1 │98/10/19  │林秀金    │ ← │陸勇明    │Ｂ：看你要拿多少錢我叫我小弟拿過│桃園地檢  │
│  │00：42：11│0000000000│    │0000000000│    去。                        │99年度偵字│
│  │          │          │    │          │Ａ：拿一七啊，拿多少，拿二三便宜│第8479號  │
│  │          │          │    │          │    一點。                      │卷一      │
│  │          │          │    │          │Ｂ：拿五包三仟。                │第64頁    │
│  │          │          │    │          │Ａ：好啦                        │          │
├─┼─────┼─────┼──┼─────┼────────────────┼─────┤
│2 │98/11/7   │林秀金    │ → │陸勇明    │Ａ：下面多少？                  │桃園地檢  │
│  │01：48：16│0000000000│    │0000000000│Ｂ：下面現在一個九百。          │99年度偵字│
│  │          │          │    │          │Ａ：為什麼又變貴了？            │第8479號  │
│  │          │          │    │          │Ｂ：對啊，足的。                │卷一      │
│  │          │          │    │          │Ａ：足的人家都是八。            │第69頁    │
│  │          │          │    │          │Ｂ：他有加過，有洗過，你懂我意思│          │
│  │          │          │    │          │    嗎？                        │          │
│  │          │          │    │          │Ａ：那小可男朋友那個呢？        │          │
│  │          │          │    │          │Ｂ：他沒有了。                  │          │
│  │          │          │    │          │Ａ：九太貴了吧。                │          │
│  │          │          │    │          │Ｂ：九還ok啦，你拿五顆還是怎樣？│          │
│  │          │          │    │          │Ａ：拿五囉。                    │          │
│  │          │          │    │          │Ｂ：如果五的話可以八。          │          │
│  │          │          │    │          │Ａ：這樣子喔。                  │          │
│  │          │          │    │          │Ｂ：我以為拿小的，一包、一包。  │          │
│  │          │          │    │          │Ａ：我什麼時候跟你拿過一包？    │          │
├─┼─────┼─────┼──┼─────┼────────────────┼─────┤
│3 │99/8/4    │阿明      │ ← │陳冠霖    │Ｂ：你說的那個一萬怎樣？        │桃園地檢  │
│  │00：04    │0000000000│    │0000000000│Ａ：要，ok，沒問題，他明天要拿啊│99年度偵字│
│  │          │          │    │          │    。                          │第8479號  │
│  │          │          │    │          │                                │卷一      │
│  │          │          │    │          │                                │第62頁    │
├─┼─────┼─────┼──┼─────┼────────────────┼─────┤
│4 │99/9/24   │陳冠霖    │ ← │陸勇明    │Ｂ：褲子他有兩種，一種你要用泡的│桃園地檢  │
│  │18：42：24│0000000000│    │0000000000│    嘛。                        │99年度偵字│
│  │          │          │    │          │Ａ：嘿。                        │第8479號  │
│  │          │          │    │          │Ｂ：我要了解，我用泡的給你。    │卷一      │
│  │          │          │    │          │Ａ：但是我那個是用粉的。        │第65頁    │
│  │          │          │    │          │Ｂ：你要粉的喔。                │          │
│  │          │          │    │          │Ａ：對。                        │          │
│  │          │          │    │          │Ｂ：有一點濕濕的可以嗎？        │          │
│  │          │          │    │          │Ａ：乾一點的。                  │          │
├─┼─────┼─────┼──┼─────┼────────────────┼─────┤
│5 │99/10/23  │陳冠霖    │ → │陸勇明    │Ｂ：嗯，那個有嗎？要穿衣服的。  │桃園地檢  │
│  │23：27：46│0000000000│    │0000000000│Ａ：有啦，你來再講。            │99年度偵字│
│  │          │          │    │          │                                │第8479號  │
│  │          │          │    │          │                                │卷一      │
│  │          │          │    │          │                                │第66頁    │
└─┴─────┴─────┴──┴─────┴────────────────┴─────┘
附錄本案論罪科刑法條全文
毒品危害防制條例第4條
製造、運輸、販賣第一級毒品者，處死刑或無期徒刑；處無期徒
刑者，得併科新臺幣 2 千萬元以下罰金。
製造、運輸、販賣第二級毒品者，處無期徒刑或 7 年以上有期
徒刑，得併科新臺幣 1 千萬元以下罰金。
製造、運輸、販賣第三級毒品者，處 5 年以上有期徒刑，得併
科新臺幣 7 百萬元以下罰金。
製造、運輸、販賣第四級毒品者，處 3 年以上 10 年以下有期
徒刑，得併科新臺幣 3 百萬元以下罰金。
製造、運輸、販賣專供製造或施用毒品之器具者，處 1 年以上
7 年以下有期徒刑，得併科新臺幣 1 百萬元以下罰金。
前五項之未遂犯罰之。
毒品危害防制條例第11條
持有第一級毒品者，處 3 年以下有期徒刑、拘役或新臺幣 5 萬
元以下罰金。
持有第二級毒品者，處 2 年以下有期徒刑、拘役或新臺幣 3 萬
元以下罰金。
持有第一級毒品純質淨重十公克以上者，處 1 年以上 7 年以下
有期徒刑，得併科新臺幣 1 百萬元以下罰金。
持有第二級毒品純質淨重二十公克以上者，處 6 月以上 5 年以
下有期徒刑，得併科新臺幣 70 萬元以下罰金。
持有第三級毒品純質淨重二十公克以上者，處 3 年以下有期徒
刑，得併科新臺幣 30 萬元以下罰金。
持有第四級毒品純質淨重二十公克以上者，處 1 年以下有期徒
刑，得併科新臺幣 10 萬元以下罰金。
持有專供製造或施用第一級、第二級毒品之器具者，處 1 年以
下有期徒刑、拘役或新臺幣 1 萬元以下罰金。